最高法院刑事判決　　　　　　　　　　　　　　八十七年度台上字第一九六三號
　　上　訴　人　吳子昌　男
　　上　訴　人
　　即　被　告　杜秋雲　女
　　　　　　　　陳石林　男
右上訴人等因自訴及反訴被告等誣告等罪案件，不服台灣高等法院中華民國八十五年
九月十一日第二審判決（八十五年度上訴字第二四三四號，自訴案號：台灣台北地方
法院八十四年度自字第五四七號），提起上訴，本院判決如左：
    主  文
原判決關於杜秋雲、陳石林誣告部分撤銷，發回台灣高等法院。
其他上訴駁回。
    理  由
一發回部分：
本件原判決維持第一審諭知被告杜秋雲、陳石林分別被訴誣告部分無罪之判決，駁回
上訴人陳石林、杜秋雲、吳子昌在第二審之上訴，固非無見。
惟查(一)原判決理由既採信證人廖耀東、楊碧珠證稱：被告杜秋雲係邊走邊上訴人陳
石林絆了跌倒等語之證言，顯認定杜秋雲係自行跌倒受傷，非陳石林推倒受傷。乃
竟又謂杜秋雲出於懷疑認係陳石林所推倒而受傷，因而檢具傷單提起傷害自訴，其所
告尚非全然無因，只因缺乏積極證據證明，所訴事實自不得指為虛偽捏造云云，自屬
理由矛盾。(二)刑法上之誣告罪，本不限於所告事實全屬虛偽時，始能成立。倘所告事
實之一部分係出於故意虛構，仍不得謂非誣告。原判決理由既記載原判決附件一所示
之清償證明，其上土地標示欄：大甲區○○段４８０、５６２、５６３地號，設定權
利價值欄：新台幣伍仟萬元正，陳石林之簽名及身分證字號Ｚ000000000等
字跡，與其他部分所填載之字跡，並非一致，被告陳石林並已自認簽名及蓋章係屬真
正，上訴人吳子昌則於第一審調查中自承其餘部分為其所填載（見一審卷八十四年七
月十八日訊問筆錄），且核該部分字跡與吳子昌郵寄書狀信封上之字跡相符，足認確
屬其所書立，是其辯稱陳石林所交付之清償證明業由陳石林書立土地標示欄：大甲區
○○段４８０、５６２、５６３地號，設定權利價值欄：新台幣伍仟萬元正及身分證
字號Ｚ000000000等文義乙節，即非無據。經核吳子昌所為其他補充填載部
分之文義，係土地標示、債務人即抵押人杜秋雲之名、設定時地政機關收件日期、收
件號碼、抵押權人之地址、日期等項，核其內容並未變更或逾越原清償證明之文義範
圍，是上訴人杜秋雲、吳子昌二人所為補充填載清償證明及持以申辦塗銷抵押權登記
之行為，核屬經陳石林之授權同意。顯認定上訴人吳子昌、杜秋雲並未冒用被告陳石
林名義，偽造原判決附件一之債務清償證明書。則被告陳石林提起自訴，謂該債務清
償證明書僅由其蓋妥印鑑章及簽名，其餘內容均係吳子昌自行填載偽造後，再由杜秋
雲持向台中縣大甲地政事務所申請塗銷抵押權登記，能否謂非誣告，饒有研究餘地。
上訴意旨指摘原判決不當，非無理由，應認有發回更審之原因。
二駁回部分：
按刑事訴訟法第三百七十六條所列各罪之案件，經第二審判決者，不得上訴於第三審
法院，法有明文。本件上訴人杜秋雲使公務員登載不實部分，原審係依刑法第二百十
四條論處罪刑，核屬刑事訴訟法第三百七十六條第一款之案件。又上訴人杜秋雲、吳
子昌反訴被告陳石林涉有（收受）贓物或竊盜罪嫌部分，核屬刑事訴訟法第三百七十
六條第一款、第二款之案件，依首開說明，既經第二審判決，自不得上訴於第三審法
院，上訴人等竟復提起上訴，顯為法所不許，應予駁回。
據上論結，應依刑事訴訟法第三百九十五條前段、第三百九十七條、第四百零一條，
判決如主文。
中      華      民      國    八十七    年      六      月      四      日
                              最高法院刑事第九庭
                                  審判長法官  謝  家  鶴
                                        法官  羅  一  宇
                                        法官  花  滿  堂
                                        法官  陳  世  淙
                                        法官  劉  介  民
      右正本證明與原本無異
                                              書  記  官
中      華      民      國    八十七    年      六      月      九      日
